【裁判字號】    89,訴,91
【裁判日期】    890331
【裁判案由】    偽造文書等
【裁判全文】
臺灣彰化地方法院刑事判決                            八十九年度訴字第九一號
    公  訴  人  臺灣彰化地方法院檢察署檢察官
    被      告  丙○○
右列被告因偽造文書等案件，經檢察官提起公訴（八十八年度偵字第一０七八一號）
，本院判決如左：
    主      文
丙○○連續行使偽造私文書，足以生損害於他人，處有期徒刑捌月；乙○○、丁○○
保單借款借據上偽造之「乙○○」署押及印文各陸枚、「丁○○」之署押及印文各貳
枚均沒收。又連續意圖為自己不法之所有，而侵占對於業務上所持有之物，處有期徒
刑壹年貳月；應執行有期徒刑壹年捌月，緩刑伍年，並於緩刑期內付保護管束，乙○○、丁○○保單借款借據上偽造之「乙○○」署押及印文各陸枚、「丁○○」之署押
及印文各貳枚均沒收。
    事      實
一、丙○○原係國泰人壽保險股份有限公司（下稱國泰人壽公司）設於台中縣烏日鄉
    展業大日通訊處之收展員，負責業務之拓展及對保險客戶提供收費、各種保險金
    給付申請及款項轉交、保單質押借款之申請、利息之收取及償還款解繳公司等各
    項服務，為從事於業務之人。因代保戶乙○○及丁○○辦理保險給付而持有其保
    單及印章，竟基於意圖為自己不法所有之概括犯意，連續在保單借款借據之「要
    保人」欄及印章聲明書之「聲明人」欄，分別偽造乙○○及丁○○之署押各二枚
    ，並盜蓋乙○○及丁○○之印章於前開偽造之署押後，再分別於民國（下同）八
    十三年十二月五日、八十七年七月十五日、八十七年八月五日及八十四年三月十
    四日，再持向國泰人壽公司大日通訊處申請保單借款，致國泰人壽公司陷於錯誤
    ，誤認係保戶乙○○及丁○○申請保單借款，而分別支付新台幣（下同）二十五
    萬元、五萬六千元、七萬五千元及十九萬元（詳如附表編號七０─七三）予丙○○，足生損害於乙○○、丁○○及國泰人壽公司。又另行起意，並基於意圖為自
    己不法所有之概括犯意，自八十五年六月二十八日起八十八年二月二十五日止，
    連續利用公司託其轉交給保戶之紅利、解約金，及代收續期保費、保單貸款利息
    、保單貸款清償款等機會，將保戶乙○○等人（詳如附表編號一─六九）之款項
    侵占入己，計侵占達一百萬零八千一百二十九元。
二、案經國泰人壽公司訴請臺灣彰化地方法院檢察署檢察官偵查起訴。
    理      由
一、訊據被告丙○○固坦承前揭侵占之事實，惟辯稱：事先已徵得其姐乙○○之同意
    ，才以乙○○及姐夫丁○○之保單貸款，且乙○○及甲○○二家人之保費，均由
    伊先行開票支付，事後乙○○及甲○○均未支付票款云云，惟查，右揭事實業據
    被告於偵查中白白不諱，核與證人乙○○、丁○○及甲○○等人到庭證述明確，
    復有聲明書及乙○○之保單借款借據等影本在卷可稽，被告事後翻異前供否認犯
    行，顯不足採，本件事證明確，被告犯行堪以認定。
二、核被告所為，係犯刑法第二百十六條、第二百十條之行使偽造私文書罪、第三百
    三十九條第一項詐欺取財罪及第三百三十六條第二項之業務侵占罪。其偽造私文
    書之低度行為，已為行使之高度行為所吸收，而盜用印章及偽造印文、署押之行
    為，係偽造私文書之部分行為，均不另論罪。其先後多次行使偽造私文書、詐欺
    取財及侵占之犯行，時間緊接，犯罪構成要件相同，顯係基於概括犯意反覆為之
    ，均為連續犯，應各依刑法第五十六條之規定論以一罪並加重其刑。被告行使偽
    造私文書之目的，在於詐取借款，其行使偽造私文書與詐欺取財二罪間，有方法
    結果之牽連關係，應從一重之行使偽造私文書罪處斷。又行使偽造私文書罪與侵
    占罪間，犯意各別，行為互殊，應予分論併罰。爰審酌被告犯罪之動機、目的、
    所生危害及犯罪後之之態度等一切情狀，量處如主文所示之刑並定其應執行刑。
    又被告前未曾受有期徒刑以上刑之宣告，有臺灣高等法院被告全國前案紀錄表在
    卷可參，因一時失慮致罹法網，經此論罪科刑之教訓，應知所警惕而無再犯之虞
    ，本院認其所宣告之刑以暫不執行為適當，併予宣告緩刑四年，並於緩刑期內付
    保護管束，以勵自新。另保單借款借據上「要保人」欄及印章聲明書之「聲明人
    」欄上，被告所偽造之乙○○、丁○○之署押及印文，均依法宣告沒收。
據上論斷，應依刑事訴訟法第二百九十九條第一項前段，刑法第五十六條、第二百十
條、第二百十六條、第三百三十六條第二項、第三百三十九條第一項、第二百十九條
、第五十五條、第五十一條第五款、第七十四條第一款、第九十三條第一項，罰金罰
鍰提高標準條例第一條前段，判決如主文。
中      華      民      國       八十九   年      三   月      三十一   日
                                          法      官
如不服本判決，應於判決送達後十日內，向本院提出上訴狀( 須附繕本 )。


司法院資訊處製作；財團法人民間司法改革基金會備份。
